【裁判字號】    97,勞小上,5
【裁判日期】    970821
【裁判案由】    給付退職金
【裁判全文】
臺灣臺北地方法院民事判決             97年度勞小上字第5號
上  訴  人  乙○○
                        號3樓
被上訴  人  國防部主計局財務中心
法定代理人  甲○○
上列當事人間請求給付退職金事件，上訴人對於民國97年3月27
日本院臺北簡易庭96年度北勞小字第65號第一審小額民事判決提
起上訴，本院判決如下：
    主      文
上訴駁回。
第二審訴訟費用新臺幣壹仟伍佰元由上訴人負擔。
    事實及理由
一、按對於小額程序之第一審裁判之上訴或抗告，非以其違背法
    令為由，不得為之；上訴狀內應記載上訴理由，表明下列各
    款事項：（一）原判決違背之法令及具體內容。（二）依訴
    訟資料可認為原判決有違背法令之具體事實，民事訴訟法第
    436條之24第2項、第436條之25分別定有明文。又依同法第4
    36條之32第2項準用第468條規定，判決不適用法規或適用不
    當者，為違背法令。而判決有同法第469條所列各款情形之
    一者，為當然違背法令。次按對於小額程序之第一審判決，
    依上訴意旨足認上訴為無理由，得不經言詞辯論為之，民事
    訴訟法第436條之29第2款亦有明定。查本件上訴人業已具體
    指摘原判決違背民法第120條、勞動基準法（下稱勞基法）
    第10條、軍儲作業約定聘雇人員管理作業規定第22條第3項
    ，是上訴人提起本件上訴，合於法律規定，先此敘明。
二、上訴人主張：
    （一）上訴人自民國61年4月1日起受僱於被上訴人，迄至95
          年2月28日離職止，年資共計33年，其間歷經三階段
          不同身分：１、自61年4月1日起至82年6月30日止為
          儲蓄約雇人員，退職金由國軍同袍儲蓄會編列預算。
          ２、82年7月1日起至84年6月30日止，上訴人轉任退
          除約雇人員，退職金由退輔會編列預算備支。３、自
          84年7月1日起至95年2月28日止，由被上訴人自行訂
          定離職儲金作業，每月由上訴人及雇用機關分別提撥
          50%做為離職時之儲金，惟被上訴人承辦之職務為櫃
          檯發放退休俸給業務，其間無論是儲蓄約雇人員或退
          除約雇人員，從未離開工作單位，所承辦之業務亦從
          未變動。由於退職金預算來源不同，上訴人之身份自
          第一階段轉換至第二階段時，由被上訴人先行結算退
          職金至82年6月30日，共領取新臺幣（下同）73萬944
          0元。詎上訴人於95年2月28日辦理離職時，被上訴人
          僅計算前揭第三階段之退職金42萬8876元予上訴人，
          至於第二階段之退職金則未記入，致退職金短少8萬2
          190元，故上訴人請求被上訴人給付前揭金額。
    （二）上訴人自61年4月1日起受僱於被上訴人，迄至95年2
          月28日離職時止，年資共計33年，被上訴人僅結算前
          揭第三階段之退職金予上訴人，違反民法第120條以
          時定期間者，即時起算之規定，原判決予以適用軍儲
          作業約定聘雇人員作業規定及作業程序，顯然違背法
          令。又上訴人年資共計33年，期間未曾間斷，雖自61
          年4月1日起至82年6月30日止由原「軍儲」身分轉任
          為辦理退除業務約雇人員，由被上訴人給付上訴人前
          揭期間之退職金，即上訴人自82年7月1日起轉任為辦
          理退除業務約雇人員，係被上訴人片面之規定而轉任
          ，上訴人仍在同一雇主工作，依勞基法第10條規定，
          其前後工作年資應合併計算，原判決僅認定上訴人共
          計為12年8個月年資，顯然違背法令。而軍儲作業約
          定聘雇人員管理作業規定第22條第3項規定連續服務
          滿25年而志願不再續約者，發給退職金，故上訴人連
          續服務滿25年，依上開規定亦應發給自82年7月1日起
          至84年6月30日止之退職金，原判決不適用軍儲作業
          約定聘雇人員管理作業規定第22條第3項規定，顯然
          違背法令等語。
          並聲明：原判決廢棄；被上訴人應給付上訴人82,190
          元。
三、被上訴人則以：上訴人於82年6月30日辦理解聘，結束原第
    一階段之「軍儲」身分關係，因此被上訴人與其結清並發放
    退職金予上訴人。而上訴人自82年7月1日起轉任辦理退除業
    務約雇人員，其任用及管理由被上訴人比照「軍儲作業約定
    聘雇人員管理作業規定」權先管理，至其年度薪資、勞（健
    ）保費等，係由行政院退輔會主管預算「退除役官兵退休業
    務」科目項下編列支應；因上訴人自82年7月1日轉任退除約
    雇，其勞動契約變更，服務年資重新起算（勞保年資依勞工
    保險條例賡續銜接），迄至上訴人聲請離職時，核無「軍儲
    作業約定聘雇人員管理作業規定」第22條各項發給退職金之
    事由，被上訴人自無給付前揭第二階段期間退職金之義務等
    語，以資抗辯。又本件二審未經言詞辯論，故無被上訴人之
    聲明。
四、經查：
    （一）上訴人雖主張原判決違反民法第120條以時定期間者
          ，即時起算之規定，有違背法令情事云云，惟按民法
          第120條第1項以時定期間者，即時起算之規定，乃係
          期間計算之方法，舉例而言，如早上八時開始工作三
          小時，即應自早上八時起算，迄十一時止，換言之，
          此條文規定並未涉及事實有無之認定，故上訴人受僱
          年資自何時起算，或上訴人所稱之第二階段年資應否
          給付退職金等事實有無之認定，均與該條規定無涉，
          上訴人上開主張顯不足採。
    （二）上訴人固另主張原判決違反勞基法第10條及軍儲作業
          約定聘雇人員管理作業規定第22條第3項等規定，顯
          然違背法令云云，惟兩造均不爭執上訴人自61年4月1
          日起至82年6月30日止之年資，已與被上訴人結清，
          並由被上訴人給付上訴人該期間之退職金73萬9440元
          之事實，而所謂年資結清，即係指將原有之年資結算
          後，重新起算新的年資，故上訴人於82年7月1日以前
          之年資既已結算並給付退職金，即應自82年7月1日起
          重行起算上訴人之年資，是以，原判決以上訴人年資
          自82年7月1日起重行起算，遂認定縱自82年7月1日起
          算至95年2月28日止上訴人離職止，上訴人年資亦僅
          為12年8個月，與軍儲作業約定聘雇人員管理作業規
          定第22條第3項「連續服務滿25年而志願不再續約者
          ，發給退職金」規定不符，於法自無不合，上訴人前
          述主張亦不可取。
五、綜上所述，原判決並無上訴人所指之違法情事，且依上訴意
    旨足認本件上訴為顯無理由，爰不經言詞辯論，逕予駁回。
六、本件訴訟費用額確定如主文第2項所示金額。
七、據上論結，本件上訴為無理由，依民事訴訟法第436條之29
    第2款、第436條之32第1項、第2項、第449條第1項、第436
    條之19第1項、第78條，判決如主文。
中    華    民    國    97    年    8     月    21    日
                   勞工法庭    審判長法  官  張靜女
                                             黃明發
                                             鄭佾瑩
以上正本係照原本作成
不得上訴
中    華    民    國    97    年    8     月    21    日
                                書記官  高雲龍


司法院資訊處製作；財團法人民間司法改革基金會備份。
